【裁判字號】    97,交易,201
【裁判日期】    970918
【裁判案由】    過失致死等
【裁判全文】
臺灣桃園地方法院刑事判決             97年度交易字第201號
公  訴  人  臺灣桃園地方法院檢察署檢察官
被      告  乙○○
選任辯護人  羅美棋律師
上列被告因過失致死等案件，經檢察官提起公訴（96年度偵字第
20639號），本院判決如下：
    主  文
乙○○服用酒類，不能安全駕駛動力交通工具而駕駛，處有期徒
刑肆月，如易科罰金，以新臺幣壹仟元折算壹日；又因過失致人
於死，處有期徒刑參月，如易科罰金，以新臺幣壹仟元折算壹日
。應執行有期徒刑陸月，如易科罰金，以新臺幣壹仟元折算壹日
。
    事  實
一、乙○○明知飲用酒類至無法安全駕駛之程度後，即不得駕駛
    動力交通工具行駛於道路上，於民國96年7 月4 日某時許，
    在不詳處所飲用酒類後，已達不能安全駕駛動力交通工具之
    程度，竟仍貿然騎乘車號F3X-782 號重型機車（下稱上開重
    機車）沿桃園縣中壢市○○○路往中壢市區方向行駛，嗣於
    96年7 月4 日晚間8 時55分許，行經桃園縣中壢市○○○路
    226 號前，其本應注意車輛行駛時，駕駛人應注意車前狀況
    ，隨時採取必要之安全措施，而當時天候晴、夜間有照明、
    柏油路面、路面乾燥無缺陷、無障礙物及視距良好，並無不
    能注意之情事，竟因飲酒後注意力、判斷力降低，且疏未注
    意車前狀況，適有郭楚暄騎乘車號TX9-736 號輕型機車（下
    稱上開輕機車）附載其祖母郭鄧秀月，沿上開環中東路由中
    壢市區往內壢方向行駛，本應注意在未劃設慢車道之雙向二
    車道行駛時，應在遵行車道內行駛，竟逆向斜行橫越中央劃
    分島缺口至對向車道，致乙○○閃避不及，遂以其所騎乘之
    上開重機車車頭撞擊郭楚暄所騎乘之上開輕機車左側腳踏板
    ，雙方人車倒地，郭楚暄因而受有頭部外傷併顱內出血、郭
    鄧秀月則受有多處骨折（過失傷害部分，未據告訴）；乙○
    ○亦受有頭部外傷併顱內出血、顏面骨骨折、左膝開放性骨
    折、多發性撕裂傷等傷害，經將郭楚暄送醫急救仍不治死亡
    。嗣另經警方測得乙○○血液所含酒精濃度高達每毫升142.
    9 毫克（相當於呼氣所含酒精濃度高達每公升0.71毫克），
    而查悉上情。
二、案經桃園縣政府警察局中壢分局報告臺灣桃園地方法院檢察
    署檢察官偵查起訴。
    理  由
一、按被告以外之人於審判外之言詞或書面陳述，除法律有規定
    者外，不得作為證據；又按被告以外之人於審判外向法官所
    為之陳述得為證據，偵查中向檢察官所為之陳述，除顯有不
    可信之情況者外，亦得為證據；被告以外之人於審判外之陳
    述，雖不符前4 條之規定，而經當事人於審判程序同意作為
    證據，法院審酌該言詞陳述或書面陳述作成時之情況，認為
    適當者，亦得為證據；當事人、代理人或辯護人於法院調查
    證據時，知有第159 條第1 項不得為證據之情形，而未於言
    詞辯論終結前聲明異議者，視為有前項之同意。刑事訴訟法
    第159 條第1 項、第159 條之1 第1項 、第2 項、第159 條
    之2 、第159 條之5 就此分別定有明文。經查，本案所引用
    之供述及非供述證據，經本院依法踐行調查證據程序，公訴
    人、被告及辯護人均不爭執證據之證據能力，且迄本院言詞
    辯論終結前未就證據之證據能力聲明異議，又查無依法應排
    除其證據能力之情形，是後述所引用證據之證據能力均無疑
    義，依法自有證據能力，均得作為本案證據，先予敘明。
二、經查：
（一）上開事實，業據被告乙○○於本院審理時坦認不諱，核與
      證人即被害人家屬甲○○於警詢、檢察官訊問時證述之情
      節相符，此外，復有警製道路交通事故現場圖、道路交通
      事故調查報告表、道路交通事故當事人酒精測定紀錄表各
      1 件（96年度偵字第20639 號卷第8 至12頁）；相驗屍體
      證明書、檢驗報告書各1 件、相驗照片9 張（96年度相字
      第1084號卷第24至31頁；96年度偵字第20639 號卷第27至
      31頁）；臺灣省桃園縣區車輛行車事故鑑定委員會96年11
      月29日桃縣行字第0965203356號函送鑑定意見書、桃園縣
      政府警察局道路交通事故初步分析研判表各1 件；車禍現
      場及監視錄影翻拍照片13張附卷可稽（96年度偵字第2063
      9 號卷第20至26頁），是被告上開任意性自白，核與事實
      相符，堪以採信。
（二）按刑法第185 條之3 所規定服用酒類，不能安全駕駛動力
      交通工具而駕駛者，應負刑事責任，揆其立法目的在藉抽
      象危險犯之犯罪構成要件，以嚇阻酒後駕車者對道路交通
      安全之危害，本不以發生實害為必要，而所謂不能安全駕
      駛之認定，並無一定之數值可供界定，而係由法院以一般
      社會通念之客觀標準，足生公共危險時即足。而依交通部
      運輸研究所90年9 月24日運安字第900005854 號函所附該
      所79年「駕駛人行為反應之研究─酒醉駕車對駕駛行為之
      分析研究」指出：（一）血液中酒精濃度（下稱ＢＡＣ）
      達百分之0.03至百分之0.05時，對駕駛能力之影響為：多
      數駕駛人心境逐漸變幻不定，視覺與反應靈敏性減弱，對
      速度及距離的判斷力差。對心理行為之影響為：觀察力逐
      漸欠缺，心情漸趨輕鬆，自信心增加，多話，精神狀態處
      於陶醉感。（二）ＢＡＣ到達百分之0.05至百分之0.08時
      ，對駕駛能力之影響為：反應遲鈍，駕駛能力受損，遲而
      不決或決而不行。對心理行為之影響為：情緒鬆弛，感情
      與行為趨向誇張，肌肉不協調，精神處於興奮狀態。（三
      ）ＢＡＣ到達百分之0.08至百分之0.15時，對駕駛能力之
      影響為：判斷力嚴重受到影響，體能與精神協調受損，駕
      駛之體能困難增加。對心理行為之影響為：產生情緒異常
      現象，步伐不平穩，言語不清，反應惡劣，記憶及判斷力
      受損，精神處於錯亂狀態。（四）超過百分之0. 15 時，
      對駕駛能力之影響為：視線搖晃，駕駛已進入恍惚狀態，
      判斷及理解遭到扭曲，駕駛不穩定。對心理行為之影響為
      ：意識不明，嘔吐，站、走及講話困難，責任感喪失，精
      神處於麻痺狀態。（五）超過百分之0.5 時，對駕駛人能
      力之影響為：無法開車。對心理行為之影響為：爛醉如泥
      ，失去知覺可能致死，精神處於昏睡狀態。本件被告乙○
      ○所測得之血液所含酒精濃度高達每毫升142.9 毫克（即
      每公升14.29 毫克），相當於血液中酒精濃度百分之0.14
      ，依上開說明，其判斷力嚴重受到影響，體能與精神協調
      受損，駕駛之體能困難增加，且產生情緒異常現象，步伐
      不平穩，言語不清，反應惡劣，記憶及判斷力受損，精神
      處於錯亂狀態，益徵被告當時確已達於不能安全駕駛動力
      交通工具程度，而仍駕車。
（三）再按「汽車行駛時，駕駛人應注意車前狀況及兩車併行之
      間隔，並隨時採取必要之安全措施。」、「汽車駕駛人飲
      用酒類或其他類似物後其吐氣所含酒精濃度超過每公升零
      點二五毫克或血液中酒精濃度超過百分之零點零五以上者
      ，不得駕車」，道路交通安全規則第94條第3 項、第114
      條第2 款分別定有明文。被告乙○○考領駕駛執照應對前
      開規定知之甚詳，其駕駛汽車自應遵守上開規定，並應負
      有前開注意義務，而參之卷附道路交通事故調查報告表所
      載，案發當時天候晴，夜間有照明，柏油路面，路面乾燥
      ，無缺陷，無障礙物，視距良好等情狀，足認被告對於車
      前之人、車之動態當能確切掌握等情況，並無不能注意之
      情事，然被告竟因酒精催化所引起之生理反應，而影響其
      無法正常辨識車前狀況及操控汽車機械，因疏未注意車前
      狀況，致被害人郭楚暄發生死亡之結果，自有應注意能注
      意而不注意之過失甚明。
（四）雖參諸上開卷附道路交通事故現場圖、道路交通事故調查
      報告表所示，可知被害人郭楚暄於案發當時，係逆向斜行
      橫越中央劃分島缺口至對向車道，而依道路交通安全規則
      第97條第1 項第1 款所定：「汽車在未劃設慢車道之雙向
      二車道行駛時，均應在遵行車道內行駛。」之規定，足認
      被害人郭楚暄於案發當時自有違反上開道路交通安全規則
      所定之情事，又倘被害人不違反上開規定，將可隨時採取
      必要安全設施，避免遭被告撞擊致生死亡之結果，是被害
      人之上開違規行為與本件車禍之發生，亦具有因果關係。
      復參諸臺灣省桃園縣區車輛行車事故鑑定委員會之鑑定意
      見：「郭楚暄夜晚駕駛輕機車，行經中央劃分島缺口處逆
      向斜行穿越道路不當，為肇事主因；乙○○夜晚酒精濃度
      超過法定值駕駛重機車，疏未注意車前狀況，為肇事次因
      。」，有該委員會上開鑑定意見書1 件在卷可考，亦同此
      見解。惟按刑法上所謂之「過失」，係指行為人雖非故意
      ，但按其情節應注意，並能注意，而不注意者而言，被害
      人依前述雖與有過失，然僅為民事損害賠償責任之抗辯事
      由，仍無法減免行為人在不超越社會相當性之範圍應有之
      注意義務，且刑事責任係對於反社會行為所加之公法上制
      裁，不若民事責任係專以填補損害為目的，因此並無允許
      依過失相抵之理論，而消長已發生刑事責任之餘地，是以
      被告仍難辭其過失之責。
（五）本件事故之發生，既因被告及被害人之上開過失行為所致
      ，已如前述，則被告之過失行為與被害人郭楚暄之死亡結
      果間仍具有相當因果關係，是被告上揭犯行均洵堪認定，
      應予依法論科。
三、核被告所為，係犯刑法第185 條之3 之服用酒類不能安全駕
    駛動力交通工具而駕駛罪及刑法第276 條第1 項之過失致死
    罪。被告所犯上開過失致人於死罪與服用酒類不能安全駕駛
    動力交通工具而駕駛罪間，罪名互殊，應予分論併罰。又汽
    車駕駛人，無駕駛執照駕車、酒醉駕車、吸食毒品或迷幻藥
    駕車、行駛人行道或行經行人穿越道不依規定讓行人優先通
    行，因而致人受傷或死亡，依法應負刑事責任者，加重其刑
    至2 分之1 ，此為道路交通管理處罰條例第86條第1 項所明
    定，查被告係酒醉駕車，因而致人死亡，依法應負刑事責任
    ，自應依前揭規定，就其所犯過失致死罪部分加重其刑。爰
    審酌被告明知酒精成分對人之意識能力具有不良影響，酒後
    駕車對一般往來之公眾及駕駛人自身皆具有高度危險性，且
    酒醉駕車致車毀人亡之情時有所聞，政府對酒後嚴禁駕車一
    節復迭經宣導，詎竟輕忽己身安危，尤枉顧公眾安全，而於
    服用酒類後之血液所含酒精濃度高達每毫升142.9 毫克，已
    處於不能安全駕駛動力交通工具之狀態仍駕駛車輛，所為顯
    然漠視法律禁令，且嚴重危害行車安全，又於行經案發路口
    未注意車前狀況，而肇致本件車禍事故，且尚未與被害人家
    屬達成和解，另衡以被告及被害人之過失程度、被告素行、
    犯罪後坦承犯行等一切情狀，分別量處如主文所示之刑，並
    均諭知易科罰金之折算標準，暨定其應執行之刑，並諭知易
    科罰金之折算標準，以示懲儆。
據上論斷，應依刑事訴訟法刑事訴訟法第299 條第1 項前段，刑
法第185 條之3 、第276 條第1 項、第41條第1 項前段、第51條
第5 款，道路交通管理處罰條例第86條第1 項，刑法施行法第 1
條之1 第1 項、第2 項前段，判決如主文。
本案經檢察官顏世翠到庭執行職務。
中    華    民    國    97    年    9    月     18    日
                        交通法庭法  官  羅  國  鴻
以上正本證明與原本無異。
如不服本判決，應於判決送達後10日內向本院提出上訴狀（應附
繕本），其未敘述上訴理由者，應於上訴期間屆滿後20日內補提
理由書狀於本院，上訴於臺灣高等法院。
                                書記官  戴  育  萍
中    華    民    國    97    年    9     月    19    日
【論罪科刑法條】
刑法第185條之3
服用毒品、麻醉藥品、酒類或其他相類之物，不能安全駕駛動力
交通工具而駕駛者，處1 年以下有期徒刑、拘役或科或併科15萬
元以下罰金。
中華民國刑法第276條
因過失致人於死者，處2 年以下有期徒刑、拘役或2 千元以下罰
金。
從事業務之人，因業務上之過失犯前項之罪者，處5 年以下有期
徒刑或拘役，得併科3 千元以下罰金。


司法院資訊處製作；財團法人民間司法改革基金會備份。
